臺灣臺北地方法院民事裁定
110年度亡字第82號
聲  請  人  蔡慶元  
非訟代理人  沈明欣律師
相  對  人  蔡双玉    出境前住臺北市中山區新生北路2段137


上列聲請人為相對人蔡双玉聲請死亡宣告事件，本院裁定如下：
    主      文
本院於民國110年7月29所為110年度亡字第82號裁定應予撤銷。
聲請人之聲請駁回。　　
聲請程序費用新臺幣壹仟元由聲請人負擔。　　
    理      由
一、按失蹤人失蹤滿7年後，法院得因利害關係人或檢察官之聲
    請，為死亡之宣告，民法第8條第1項定有明文。惟死亡宣告
    係為解決自然人失蹤後其住所地之法律關係所設之擬制死亡
    法律效果規定，以解消失蹤人於住所地之法律關係，其影響
    失蹤人權利甚鉅，應審慎認定，倘僅以單純出境，或未與特
    定人保持聯繫，在無其他佐證之情況下，是否陷於生死不明
    之狀態仍屬可疑時，則尚難認係失蹤。又按法院認其所為裁
    定不當，而有下列情形之一者，除法律別有規定外，得撤銷
    或變更之：一、不得抗告之裁定。二、得抗告之裁定，經提
    起抗告而未將抗告事件送交抗告法院。三、就關係人不得處
    分事項所為之裁定。但經抗告法院為裁定者，由其撤銷或變
    更之。法院為撤銷或變更裁定前，應使關係人有陳述意見之
    機會。家事事件法第83條第1項、第4項定有明文。
二、聲請意旨略以：聲請人與相對人蔡双玉、案外人潘蔡金鶴、
    蔡金治、蔡慶璋為兄弟姊妹，蔡慶璋於民國110年3月19日因
    病去世，聲請人、相對人蔡双玉、潘蔡金鶴、蔡金治為蔡慶
    璋之繼承人，惟蔡双玉於60年12月4日遷出國外，出境後即
    未再入境，迄今50年期間，均未與在臺親屬有何聯繫，於父
    母去世時，亦未返臺奔喪，可謂行蹤不明，爰依民法第8條
    第1項、第2項、家事事件法第155條規定聲請死亡宣告等語
    。
三、經查：
　㈠聲請人主張相對人蔡双玉於60年12月4日遷出美國後，未再入
    境，均未與親屬聯繫等情，固有戶籍謄本、法務部健保資訊
    連結作業查詢紀錄、內政部移民署110年7月27日移署資字第
    1100078110號函在卷可參。惟查：　
　  ⒈依蔡双玉之戶謄本記事欄記載：「60年11月11日與美籍湯
　　  姆查爾斯萊替南（TOMC.LAITINEZ）結婚，同年11月16日
      登記，60年12月4日遷出美國，67年10月2日登記」（見本
      院卷第35頁），是蔡双玉因結婚遷出美國，尚不能以之證
      明蔡双玉有生死不明之事實。
　　⒉又內政部移民署110年7月27日移署資字第1100078110號函
　　  附入出境資料查詢名冊固得證明蔡双玉於60年間出境後即
　　  未再有入境紀錄(見本院卷第73頁)，惟尚難僅以蔡双玉未
　　  再返臺之事實，逕認其有生死不明之情形。
    ⒊再者，蔡双玉（29年2月2日生）現年82歲，依109年臺灣地
      區簡易生命表所載，蔡双玉年齡之平均餘命為9.85年，依
      109年臺北市簡易生命表記載，蔡双玉年齡之平均餘命為1
      0.97年，顯尚有生存之可能。蔡双玉之姊妹潘蔡金鶴、蔡
      金治雖均出具聲明書表示「對於蔡双玉現今行蹤及生存與
      否一無所知，對於兄弟蔡慶元向法院聲請對蔡双玉為死亡
      宣告乙事，並無意見，亦表贊同。」等語（參本院卷第65
      頁），惟蔡双玉係因結婚隨其配偶出境美國，顯係有目的
      性之離去，而非去向不明，自難僅因蔡双玉未與親屬聯絡
      ，即遽而論斷其有失蹤之情形。
　　⒋本件聲請人僅因蔡双玉遷出國外未再入境返臺且未與親屬
      聯絡，即認蔡双玉已長期失蹤生死不明，聲請對蔡双玉為
      死亡宣告，尚難認聲請人已盡釋明之責。
　㈡本件蔡双玉既未有失蹤之事實，則本院於110年7月29日所為1
    10年度亡字第82號所為准對蔡双玉為宣告死亡之公示催告等
    之裁定，所為裁定尚屬不當，依前揭家事事件法第83條第1
    項規定，應予撤銷。
  ㈢綜上述，聲請人本件之聲請，於法未合，應予駁回，且本
    院109年11月27日109年度亡字第15號所為裁定，應予撤銷。
     
四、爰裁定如主文。
中    華    民    國   111    年    3    月    14    日
                家事法庭    法  官  蔡寶樺 
以上正本係照原本作成。
如不服本裁定應於送達後10日內向本院提出抗告狀，並繳納抗告
費新臺幣1,000元。
中　　華　　民　　國　　111 　年　　3 　　月　　15　　日
                              書記官  張妤瑄